臺灣苗栗地方法院刑事判決　　　　　　　 93年度訴字第483號
公　訴　人　臺灣苗栗地方法院檢察署檢察官
被　　　告　丁○○
指定辯護人　本院公設辯護人　己○○
上列被告因偽造貨幣等案件，經檢察官提起公訴（93年度偵字第
2720號、第2900號、第3346號、第3730號）及移送併辦（93年度
偵字第4103號），本院判決如下：
    主  文
丁○○竊盜未遂，因脫免逮捕，而當場施以強暴，累犯，處有期
徒刑貳年拾月。又連續竊盜，累犯，處有期徒刑拾月。又連續行
使偽造私文書，累犯，處有期徒刑壹年。又收受後方知為偽造之
通用紙幣而仍行使，處罰金參仟元，如易服勞役，以參佰元折算
壹日。偽造新臺幣仟元紙鈔貳張（編號：ＳＸ967537ＵＭ號、另
壹張編號不詳）沒收。應執行有期徒刑肆年陸月；罰金部分併執
行之。
    事  實
一、丁○○於民國90年間，因偽造文書、竊盜等案件，分別經本
    院判處有期徒刑1 年10月及7 月，並定應執行有期徒刑2 年
    3 月，甫於92年9 月17日執行完畢（構成累犯）。
二、詎丁○○猶不知悔改，有下列犯行：
  (一)於93年3 月31日上午9 時許，在苗栗縣頭份鎮○○里○ 鄰○○路40巷7 號2 樓住處附近巷口，拾得2 張形似真鈔之千元
    紙鈔後，竟基於侵占遺失物之意思予以侵占入己。茲因上開
    紙鈔之紙質粗糙，觸感與真鈔明顯不同，且並無真鈔應有之
    浮水印，丁○○於持有上開偽幣後，業已明知該紙鈔2 張係
    屬偽造之紙幣，竟基於行使偽造通用紙幣之犯意，於同日上
    午10時許，先持其中1 張千元偽鈔（鈔票號碼：ＳＸ967537
    ＵＭ號，已扣案），至位在苗栗縣頭份鎮○○里○○路與工
    業路路口之「積奇秀檳榔攤」，持向該由邱崑燦所經營之檳
    榔攤店員丙○○行使而購得香煙二包，並因找錢而換得真鈔
    新台幣930 元後花用殆盡。嗣於同年4 月4 日上午11時許，
    於再持另一張千元偽鈔（未扣案），至上開檳榔攤，欲購買
    香煙時，為丙○○發覺並予拒絕後報警查獲。
  (二)丁○○意圖為自己不法之所有，於93年8 月4 日下午4 時20
    分許，在苗栗縣竹南鎮龍鳳里8 鄰17之5 號「天文宮」儲藏
    室外，著手竊取財物，因遭該宮之廟祝乙○○發覺，而未得
    逞。詎丁○○為脫免逮捕，竟當場扯斷乙○○脖子上所戴之
    金項鍊，而施以強暴。
  (三)丁○○基於概括之犯意，意圖為自己不法之所有：於93年
    7 月3 日晚間10時30分許，在苗栗縣竹南鎮○○街與延平路
    交叉路口之「麗沙麵包店」前，見戊○○將蜂膠2 瓶、營養
    品4 瓶、拖鞋1 雙等物，放置於機車踏板上而將機車停放於
    店門前入內購物，竟趁此機會徒手竊取上開蜂膠、營養品、
    拖鞋等物得手離去。嗣因丁○○於次（4）日 下午15時30分
    許，騎乘友人徐國源之機車，持上開竊得之蜂膠1 瓶至同縣
    竹南鎮○○街110 號「營養銀行嬰婦用品店」辦理退貨，因
    戊○○即在該店服務，經戊○○同事林洸玫認為事有蹊蹺而
    追問貨品來源時，丁○○即因一時慌張即丟下蜂膠騎乘機車
    逃逸。嗣經林洸玫抄錄機車牌號報警，始循線查獲上情。
    丁○○承上揭概括犯意，於93年9 月14日上午10時45分許，
    在王秋當位在苗栗縣竹南鎮新南里23鄰崁頂146 號住處旁，
    徒手竊取王秋當所有之熱水器一台得手離去。嗣經王秋當發
    覺追出，至同縣竹南鎮○○里○○街17號前始攔住丁○○而
    報警查獲。
  (四)丁○○於93年10月6 日上午7 時許，在苗栗縣竹南鎮○○路
    與公園路口，拾得甲○○所有之臺中商業銀行存摺1 本（帳
    號：000000-0000000號）及印章1 枚後，竟基於為自己不法
    所有之意圖，予以侵占入己。又基於行使偽造私文書及為自
    己不法所有之詐欺概括犯意，於93年10月6 日上午9 時14分
    許，持上開甲○○所有之存摺及印章，至位在苗栗縣竹南鎮
    竹南里之臺中商業銀行，於該行之取款憑條上偽填4 萬元之
    金額，併將存摺、印章及取款憑條交予不知情之該銀行櫃臺
    小姐陳宜欣辦理提領，致使陳宜欣陷於錯誤，誤以為丁○○
    即為甲○○本人，而持丁○○所交付之甲○○印章蓋在取款
    憑條上之存戶簽章欄，將四萬元現金交予丁○○後花用殆盡
    ，足生損害於甲○○及臺中商業銀行。後於同月12日上午11
    時30分許，丁○○再持上開甲○○所有之存摺及印章，至上
    述臺中商業銀行，依同樣手法在該銀行之取款憑條上填寫7
    千9 百元欲再度提領現金時，為陳宜欣發覺，並報警查獲，
    始未得逞。
二、案經苗栗縣頭份分局、竹南分局報告臺灣苗栗地方法院檢察
    署檢察官偵查起訴。
    理  由
一、上述犯罪事實，除丁○○所犯行使偽造通用紙幣之犯行外，
    均據被告於偵查、審理中坦承不諱，核與被害人丙○○、邱
    崑燦、乙○○、王秋當、甲○○等人及證人羅雅萍、林洸玫
    、陳宜欣等人，先後於警詢、偵查中證述內容相符。被告雖
    矢口否認於93年3 月31日上午10時許，其第1 次使用偽鈔時
    即知悉係偽鈔云云。然查：該偽鈔經送中央印製廠鑑定後，
    確認係屬偽造，有該印製廠93年6 月21日中印發字第093000
    3171號函在卷可佐。又該扣案之千元偽鈔，經本院當庭勘驗
    結果，認該偽鈔無浮水印、且觸摸的感覺顯然與真鈔不符，
    若經觸摸，依一般人之注意能力與注意程度，均可得知該紙
    幣顯係偽鈔，核與檢察官於偵訊時所為之勘驗結論相同。而
    依通常經驗，被告拾得偽鈔之時間係在白晝，況在行使前持
    有已近1 小時，於此相當長之期間內，被告顯已有足夠之機
    會，足以辨認、檢視該鈔之真假，是證被告於第1 次行使本
    件扣案之千元鈔票時，應已知係屬偽造，而於該次行使偽鈔
    得逞後，方再持第2 張偽鈔前去行使。故被告所辯於第1 次
    行使本件扣案之偽鈔時，不知該鈔票係屬偽造云云，應係臨
    訟卸責之詞，不足採信。此外，復有偽造之千元通用紙幣1
    張、被害人丙○○、戊○○、乙○○、王秋當、甲○○立具
    之贓物認領保管單5 份、乙○○遭被告拉扯金項鍊時，脖子
    所受擦傷之照片1 張、天文宮儲藏室之照片2 張、遭扯斷之
    金項鍊照片2 張、臺中商業銀行之「甲○○」存摺取款憑條
    正本（提款金額7.900 元）1 張、影本（提款金額分別為
    7.900 元、40.000元）2 張、熱水器照片2 張等分別扣案及
    附卷可稽。事證明確，被告犯行，均堪以認定。
二、論罪科刑：
  (一)核被告丁○○所為係犯刑法第196 條第2 項（收受後方知為
    偽造之通用紙幣，而仍予行使罪）；第329 條、第328 條第
    1 項、第4 項（準強盜未遂罪）、第320 條第1 項（竊盜罪
    ）、第337 條（侵占遺失物罪）、第216 條、第210 條（行
    使偽造私文書罪）及第339 條第1 項、第3 項（詐欺取財既
    遂、未遂罪）之罪。被告盜用印章進而盜用印文，為偽造私
    文書之部分行為；其偽造私文書後持以行使，其偽造之低度
    行為，為嗣後行使之高度行為所吸收，均不另論罪。被告偽
    造文書之犯行，係利用不知情之陳宜欣而犯罪，為間接正犯
    。又被告先後二次之竊盜、行使偽造私文書及詐欺（分別有
    既遂、未遂情形）等犯行，均時間緊接、方法相同，所犯均
    係犯罪構成要件相同之罪名，均應依刑法第五十六條連續犯
    規定，依其中情節較重之既遂罪論以一罪，並均加重其刑。
    而被告第1 次所犯侵占遺失物罪與行使偽造通用紙幣罪之2
    罪間；第2 次所為之侵占遺失物罪與行使偽造私文書、詐欺
    罪等三罪間，分別具有方法、結果之關係，為牽連犯，均應
    依刑法第五十五條之牽連犯規定，分別各從一重之行使偽造
    通用紙幣罪或行使偽造私文書罪處斷。另被告上開所犯行使
    偽造通用紙幣、準強盜未遂、竊盜及行使偽造私文書等四罪
    間，犯意個別、罪名互異，應予分論並罰。再被告有如犯罪
    事實欄所示之罪刑執行情形，其於五年內再犯本件有期徒刑
    以上之罪，為累犯，應依刑法第四十七條累犯規定，就所犯
    行使偽造通用紙幣、準強盜未遂罪部分加重其刑；就連續竊
    盜及連續行使偽造私文書罪部分，均遞加重其刑。被告著手
    竊取天文宮儲藏室之財物時，因被人發現而未得逞，為脫免
    逮捕而當場施以強暴，係準強盜之未遂犯，爰依刑法第26條
    前段減輕其刑。被告此部分同時有刑之加重與減輕事由，依
    法先加後減，有關被告所犯行使偽造貨幣罪部分，起訴書雖
    論引刑法第196 條第1 項，惟業經公訴人於審理中依法變更
    為同法第196 條第2 項，本院經核於法並無不合，自應准許
    ，並於判決中無庸變更法條。又被告雖使用偽造通用紙幣2
    次，惟其第2 次之犯行，係屬未遂，而刑法第196 條第2 項
    並無處罰未遂犯之規定，從而被告該次之行為，依法應為法
    律所不罰，公訴人遽認應併同前次既遂之行為，依連續犯規
    定予以論科，尚有未洽，惟既經以裁判上一罪關係起訴，爰
    不就該部分，另為無罪之諭知。又被告於93年9 月14日竊取
    王秋當所有之熱水器一台之竊盜犯行，雖未據起訴，惟既經
    檢察官移請併辦，且核與起訴竊盜罪部分有連續犯之裁判上
    一罪關係，即為起訴效力所及，本院自應併予審理，均附此
    敘明。爰審酌被告有如犯罪事實欄所載前科，顯見其素行不
    佳，且於短期間內連續犯數罪，惡性較重，本應從重量刑，
    惟念被告就所犯數罪，多能坦承犯行，且於審理中就檢察官
    求處之刑亦衷心表示誠服之意，顯見犯罪後態度尚佳，有悛
    悔之意等一切情狀，爰依檢察官求處之刑度，分別量處如主
    文所示之刑，並就有期徒刑部分，定其應執行之刑；就宣告
    罰金部分，除宣告應併予執行外，並定其應易服勞役之折算
    標準，以示懲儆。末查，偽造之通用紙幣，不問屬於犯人與
    否沒收之，刑法第200 條定有明文。本件之偽造千元紙幣2
    張，其中1 張鈔票號碼：ＳＸ96 7537 ＵＭ號業已扣案，惟
    另1 張編號不詳之偽造紙幣，雖依被告於偵查中供陳已於事
    後丟棄，且核與被害人丙○○、邱崑燦及證人羅雅萍與警詢
    中所述內容相符，然既不能證明業已完全滅失，自均仍應依
    刑法第200 條之規定均併予宣告沒收。至被告於臺中商業銀
    行取款憑條上所蓋用之甲○○印文，係經被告盜用甲○○印
    章之結果，其印文本身尚非偽造，亦非屬刑法第21 9條所規
    定應予沒收之物，公訴人聲請依刑法第219 條規定併予宣告
    沒收，容有誤會，爰不另予宣告沒收，併此敘明。
三、依刑事訴訟法第299 條第1 項，刑法第56條、第196 條第2
    項、第329 條、第328 條第1 項、第4 項、第216 條、第
    210 條、第320 條第1 項、第337 條、第339 條第1 項、第
    26條前段、第55條、第47條、第51條第5 款、第42條第2 項
    、第200 條，罰金罰鍰提高標準條例第1 條前段、第2 條，
    判決如主文。
本案件經檢察官劉正穆到庭執行職務。
中　　華　　民　　國　　94　　年　　4 　　月　　26　　日
                  刑事第三庭審判長法  官  劉興浪
                                  法  官  蔡志宏
                                  法  官  楊台清
以上正本證明與原本無異。
如不服本判決，應於送達後10日內向本院提出上訴狀(須附繕本)
，上訴於台灣高等法院台中分院。
                                  書記官  王月香
中　　華　　民　　國　　94　　年　　4 　　月　　26　　日
附錄本案件論罪科刑法條
中華民國刑法第196條
 (行使收集或交付偽造變造通貨、幣券罪)
行使偽造、變造之通用貨幣、紙幣、銀行券，或意圖供行使之用
而收集或交付於人者，處3 年以上10年以下有期徒刑，得併科5,
000 元以下罰金。
收受後方知為偽造、變造之通用貨幣、紙幣、銀行券而仍行使，
或意圖供行使之用而交付於人者，處500元以下罰金。
第 1 項之未遂犯罰之。
中華民國刑法第329條
竊盜或搶奪，因防護贓物、脫免逮捕或湮滅罪證，而當場施以強
暴脅迫者，以強盜論。
中華民國刑法第320條第1項
意圖為自己或第3 人不法之所有，而竊取他人之動產者，為竊盜
罪，處5年以下有期徒刑、拘役或5百元以下罰金。
中華民國刑法第216條
行使第210 條至第215 條之文書者，依偽造、變造文書或登載不
實事項或使登載不實事項之規定處斷。
中華民國刑法第210條
偽造、變造私文書，足以生損害於公眾或他人者，處5 年以下有
期徒刑。
中華民國刑法第339條第1項
意圖為自己或第3 人不法之所有，以詐術使人將本人或第3 人之
物交付者，處5 年以下有期徒刑、拘役或科或併科1.000 元以下
罰金。
前2項之未遂犯罰之。
